【裁判字號】    98,審救,1
【裁判日期】    981113
【裁判案由】    訴訟救助
【裁判全文】
臺灣新竹地方法院民事裁定               98年度審救字第1號
聲  請  人  甲○○
聲  請  人  丙○○
聲  請  人  丁○○
                      上列三人.
                      住苗栗縣.
上列聲請人因與中國人壽保險股份有限公司、蘇黎世產物保險股
份有限公司間請求給付保險金事件，聲請訴訟救助，本院裁定如
下：
    主  文
聲請駁回。
聲請費用由聲請人負擔。
    理  由
一、按當事人無資力支出訴訟費用者，法院應依聲請，以裁定准
    予訴訟救助，但顯無勝訴之望者，不在此限；無資力支出訴
    訟費用之事由，應釋明之；釋明事實上之主張者，得用可使
    法院信其主張為真實之一切證據，民事訴訟法第一百零七條
    第一項、第一百零九條第二項、第二百八十四條前段分別定
    有明文。又按當事人無資力支出訴訟費用者，固得聲請訴訟
    救助，然所謂無資力係指窘於生活，且缺乏經濟信用者而言
    ，最高法院四十三年台抗字第一五二號判例要旨可資參照。
二、本件聲請意旨略以：聲請人對中國人壽保險股份有限公司、
    蘇黎世產物保險股份有限公司（以下簡稱中國人壽、蘇黎世
    公司）所提起之請求給付保險金事件，本應繳納訴訟費用，
    惟聲請人自從丈夫、父親劉邦熒意外去世後，家庭頓失經濟
    支柱，且聲請人將來之龐大生活費及子女之教育費用、房屋
    貸款等等均恐無著落，實無力支付本件鉅額之訴訟費用，爰
    依民事訴訟法第一百零七條規定，聲請准予訴訟救助等情。
三、經查，本件聲請人聲請訴訟救助，並未據提出能即時調查之
    證據，以釋明其無資力支出訴訟費用之主張為真實，且查聲
    請人甲○○九十七年度之所得資料共九筆，合計為新台幣（
    下同）0000000元，且其名下復有多筆不動產、投資
    及多量汽車，財產資料共計十六筆，財產總額（其中土地以
    公告現值計價）為00000000元，另聲請人丙○○九
    十七年度之所得共計四六五九八四元之情，此有該二位聲請
    人財產狀況之稅務電子閘門財產所得調件明細表在卷可稽，
    足徵以上開二名聲請人之所得數額，以及聲請人甲○○之財
    產價值尚屬不低，其亦可以既有之財產及自身之信用為訴訟
    費用之籌措，以及就本件其二人各應負擔之裁判費均各為四
    九七六０元（即一四九二八０元除以三）等情形觀之，難認
    其二人係無資力支出本件之裁判費。而就聲請人丁○○而言
    ，雖依本院依職權調得之其九十六、九十七年度之稅務電子
    閘門財產所得調件明細表所載，其並無所得及財產，惟查因
    聲請人丁○○係聲請人甲○○之子，係聲請人丙○○之弟，
    且與聲請人甲○○、丙○○係屬同財共居之親屬關係之情，
    有聲請人提出之新竹縣竹東鎮調解委員會調解書影本一份附
    於本院九十八年度審保險字第一０八號事件卷宗內可憑，是
    參酌民事訴訟法第一百零七條第二項規定之精神，亦難認聲
    請人丁○○無法藉由聲請人甲○○、丙○○之資助，而籌得
    本件之裁判費四九七六０元。從而，聲請人三人本件訴訟救
    助之聲請，於法尚有未合，自難准許，應予駁回。
三、依民事訴訟法第95條、第78條、第85條第1項本文，裁定如
    主文。
中    華    民    國    98    年    11    月    13    日
                  民事第二庭    法      官  鄭政宗
以上正本係照原本作成。
如對本裁定抗告須於裁定送達後10日內向本院提出抗告狀。
中    華    民    國    98    年    11    月    13    日
                                書記官  曾柏方


司法院資訊處製作；財團法人民間司法改革基金會備份。
